【裁判字號】    95,易,1117
【裁判日期】    951116
【裁判案由】    違反著作權法
【裁判全文】
臺灣彰化地方法院刑事判決              95年度易字第1117號
公  訴  人  臺灣彰化地方法院檢察署檢察官
被      告  甲○○
上列被告因違反著作權法案件，經檢察官提起公訴（95年度偵字
第6154號），被告於本院準備程序中為有罪之陳述，經本院合議
庭裁定以簡式審判程序審理，本院判決如下：
    主  文
甲○○以犯明知係侵害著作財產權之重製物為光碟而散布之罪為
常業，累犯，處有期徒刑壹年肆月。
扣案如附表所示之重製光碟貳佰玖拾捌片均沒收之。
    事  實
一、甲○○前因犯過失致死案件，經本院於民國90年7 月12日以
    90年度交訴字第74號判處有期徒刑5 月確定，並於90年8 月
    31日以易科罰金方式執行完畢。其明知如附表所示之「炫音
    」、  「電音頌」、「精選歌曲」等音樂著作，均係新點子
    音樂有限公司（下稱：新點子公司）擁有著作財產權之音樂
    著作，非經該公司之授權，不得擅自散布之，詎其明知如附
    表所示之光碟均為未經前開著作財產權人之授權而非法重製
    上開錄音著作以侵害著作財產權之物，竟基於販賣營利上開
    侵害著作財產權之物為常業之犯意，自93年4 月間某日起，
    即在彰化縣各地之夜市內，將其在桃園縣中壢市○○○路交
    流道旁，自某姓名年籍不詳之成年男子處，以每片新台幣（
    下同）30元之代價所購入之上開侵害著作財產權之光碟公開
    陳列，並連續多次以每片150 元或每3 片300 元之價格，出
    售予不特定顧客牟利營生，並以之為常業，共計獲利約2 千
    或3 千元。嗣於95年3 月17日19時50分許，在彰化縣員林鎮
    ○○路「台鳳夜市」之甲○○所擺攤位當場查獲，並扣得如
    附表所示之侵害著作財產權之重製光碟298 片（起訴書誤載
    為301 片），始查知上情。
二、案經新點子公司訴由彰化縣警察局員林分局報請臺灣彰化地
    方法院檢察署檢察官偵查起訴。
    理  由
一、按除被告所犯為死刑、無期徒刑、最輕本刑為3 年以上有期
    徒刑之罪或高等法院管轄第1 審案件者外，於前條第1 項程
    序進行中，被告先就被訴事實為有罪之陳述時，審判長得告
    知被告簡式審判程序之旨，並聽取當事人、代理人、辯護人
    及輔佐人之意見後，裁定進行簡式審判程序；除簡式審判程
    序及簡易程序案件外，第1 審應行合議審判，刑事訴訟法第
    273 條之1 第1 項、第284 條之1 分別定有明文。本件被告
    甲○○所涉係死刑、無期徒刑、最輕本刑為3 年以上有期徒
    刑之罪或高等法院管轄第1 審案件以外之罪，並於本院行準
    備程序時就被訴事實為有罪之陳述，本院合議庭依前揭規定
    ，經評議結果，裁定改由受命法官獨任行簡式審判程序。
二、上開犯罪事實，業據被告甲○○於本院審理中坦承不諱，且
    經告訴人新點子公司之代理人乙○○於警詢中指訴綦詳，復
    有著作權證明書、新點子公司授權合約書、查扣非法盜版品
    清單、扣押筆錄、扣押物品目錄表、查獲照片等件在卷可稽
    ，暨如附表所示之光碟片扣案可資佐證，足徵被告之上開自
    白與事實相符，堪以採信。本件事證明確，被告之犯行洵堪
    認定，應予依法論科。
三、按著作權法第94條常業犯之規定，業於94年2月2日修正公布
    刪除，並自95年7 月1 日施行，而本件被告甲○○於前開期
    間所犯多次散布侵害著作財產權之重製光碟犯行，業經檢察
    官以常業犯起訴，嗣經本院審理之結果，亦認為構成常業犯
    ，且被告所為之上開違反著作權法犯行，係於95年3 月17日
    完成，是本件被告行為後，法律已有變更；惟被告所為多次
    散布侵害著作財產權之重製光碟犯行，經比較修正前後規定
    之結果：依修正前著作權法第94條之規定，其法定刑為1 年
    以上7 年以下有期徒刑，得併科新臺幣30萬元以上300 萬元
    以下罰金，而依修正後之規定，則應將前開各次違反著作權
    法第91條之1 第2 項（起訴書誤載為第1 項，詳如後述）、
    第3 項之散布侵害著作財產權之重製光碟犯行，予以分論併
    罰，且依各次行為之法定刑為6 月以上3 年以下有期徒刑，
    得併科新臺幣20萬元以上200 萬元以下罰金，合併計算其法
    定最高本刑，應認修正後之法律並非較有利於被告，依修正
    後刑法第2 條第1 項之規定，自應適用行為時之法律即修正
    前之著作權法第94條之規定論處，是被告上開所為，係犯修
    正前著作權法第94條第1 項、第91條之1 第2 項、第3 項之
    以犯明知係侵害著作財產權之重製物為光碟而散布之罪為常
    業罪。公訴意旨雖於所犯法條欄引用著作權法第91條之1第1
    項、第3 項之散布非法重製物之常業罪，然依起訴書所載犯
    罪事實觀之，被告係散布侵害著作財產權之重製物，是起訴
    書所引用之著作權法第91條之1 第1 項，顯屬誤載，本院自
    得加以審究。又其意圖散布而公開陳列及持有之低度行為，
    為散布之高度行為所吸收，均不另論罪。又刑法第47條業於
    94年2 月2 日修正公布，並自95年7 月1 日施行，而被告曾
    因犯過失致死案件，經本院於90年7 月12日以90年度交訴字
    第74號判處有期徒刑5 月確定，並於90年8 月31日以易科罰
    金方式執行完畢，此有臺灣高等法院被告全國前案紀錄表1
    份在卷可稽，其前曾受有期徒刑之執行完畢，於5 年以內故
    意再犯本件最重本刑為有期徒刑以上之罪，經比較修正前後
    規定之結果，不論依修正前之刑法第47條或修正後之刑法第
    47 條 第1 項之規定均構成累犯，應認修正後之法律並非較
    有利於被告，依修正後刑法第2 條第1 項之規定，自應適用
    行為時之法律即修正前之刑法第47條之規定論以累犯，並加
    重其刑。爰審酌被告有多項前科，素行不佳，又再犯本件販
    賣侵害著作財產權重製物之行為，影響著作財產權人之權益
    ，參酌本件查扣物品之數量及價值，且於犯後尚能坦承犯行
    之態度，暨其犯罪之動機、目的、手段、行為次數、生活狀
    況、智識程度、犯罪所得之利益等一切情狀，量處如主文所
    示之刑。
四、又沒收為從刑之一種，且與主刑有其從屬關係，如行為後，
    主刑及從刑之法律均有變更，就主刑比較新舊法之結果，認
    應適用修正前之法律時，依從刑附屬於主刑之原則，自不得
    就新舊法予以割裂適用，應一律適用修正前之法律（最高法
    院90年度臺上字第4526號判決要旨可資參照）。且依最高法
    院95年度第8 次刑事庭會議決議內容，有關新舊法之適用原
    則，亦載明：從刑附屬於主刑，除法律有特別規定者外，依
    主刑所適用之法律。本件被告所涉上開違反著作權法犯行，
    經比較新舊法之結果，認應適用修正前之著作權法第94 條
    第1 項論處，已如前述，是扣案之如附表所示之侵害著作財
    產權之重製光碟298 片，均係供本案犯罪所用之物，不問屬
    於犯人與否，爰均依修正前著作權法第98條之規定宣告沒收
    之。
據上論斷，應依刑事訴訟法第273條之1第1項、第299條第1項前
段，修正前著作權法第94條第1項、第91條之1第2項、第3項、第
98條，刑法第11條前段、第2 條第1 項前段，修正前刑法第47條
，判決如主文。
本案經檢察官張尹敏到庭執行職務。
中    華    民    國    95    年    11    月    16    日
                  刑事第二庭          法  官    郭麗萍
以上正本證明與原本無異。
如不服本判決，應於判決送達後10日內向本院提出上訴狀（應抄
附繕本）。
告訴人或被害人對於判決如有不服具備理由請求檢察官上訴者，
其上訴期間之計算係以檢察官收受判決正本之日期為準。
中    華    民    國    95    年    11    月    17    日
                                      書記官    林怡吟
附錄本案論罪科刑法條：
修正前著作權法第91條之1第2項、第3項
明知係侵害著作財產權之重製物而散布或意圖散布而公開陳列或
持有者，處3年以下有期徒刑，得併科新臺幣7萬元以上75 萬元
以下罰金。
犯前項之罪，其重製物為光碟者，處 6 月以上 3 年以下有期徒
刑，得併科新臺幣20萬元以上2百萬元以下罰金。但違反第87條
第4款規定輸入之光碟，不在此限。
修正前第94條第1項
以犯第91條第1項、第2項、第91條之1、第92條或第93條之罪為
常業者，處1年以上7年以下有期徒刑，得併科新台幣30萬元以上
300萬元以下罰金。


司法院資訊處製作；財團法人民間司法改革基金會備份。
